【裁判字號】    97,訴,485
【裁判日期】    980316
【裁判案由】    毒品危害防制條例
【裁判全文】
臺灣板橋地方法院刑事判決               97年度訴字第485號
公  訴  人  臺灣板橋地方法院檢察署檢察官
被      告  壬○○
                    （現另案於臺灣桃園監獄執行中）
選任辯護人  徐維良律師
上列被告因違反毒品危害防制條例等案件，經檢察官提起公訴（
96年度偵字第29632 號），本院判決如下：
    主  文
壬○○行使偽造私文書，足以生損害於他人，累犯，處有期徒刑
伍月，如易科罰金，以新臺幣壹仟元折算壹日。未扣案之偽造「
丁○○」署名壹枚沒收。
其餘被訴販賣第壹級毒品、第貳級毒品之部分，均無罪。
    事  實
一、壬○○前曾於民國95年間因施用第2 級毒品案件，經臺灣板
    橋地方法院（下稱本院）於95年8 月31日以95年度易字第12
    99號判處有期徒刑5 月，並於95年9 月28日確定，甫於96年
    5 月3 日易科罰金執行完畢，猶不知悔改，竟基於行使偽造
    私文書之犯意，於96年10月28日22時許，在臺北縣樹林市○○街90巷13弄11號5 樓，冒用其舅「丁○○」之名義，與上
    址出租人林春吉簽訂房屋租賃契約書，並於該契約書上偽造
    「丁○○」之署名1枚，作為對外訂立契約之意思表示，足
    以生損害於丁○○及林春吉對於契約相對人即真實承租人身
    分認識之正確性，嗣於同年12月7日11時40分許，為警持搜
    索票至上址查獲第1級毒品海洛因1包（淨重0.062公克）、
    第2級毒品甲基安非他命1包（淨重0.124公克）、電子磅秤1
    台、分裝勺2支、分裝袋37個及行動電話2支（內含行動電話
    門號0000000000號、00 00000 000號之SIM各1 只）等物（
    其所涉施用毒品之部分，另案由本院審結），始循線知悉上
    情。
二、案經臺北縣政府警察局三重分局報告臺灣板橋地方法院檢察
    署檢察官偵查起訴。
    理  由
壹、證據能力有無之認定
一、按被告以外之人於審判外之言詞或書面陳述，除法律有規定
    者外，不得作為證據。又被告以外之人於審判外之陳述，經
    當事人於審判程序同意作為證據，法院審酌該言詞陳述或書
    面陳述作成時之情況，認為適當者，亦得為證據。當事人、
    代理人或辯護人於法院調查證據時，知有第159條第1項不得
    為證據之情形，而未於言詞辯論終結前聲明異議者，視為有
    前項之同意，刑事訴訟法第159條第1項及第159條之5分別定
    有明文。查證人乙○○、丁○○於警詢時之陳述，屬於被告
    以外之人於審判外之言詞陳述，且辯護人分別於本院準備程
    序及審判程序中已主張證人乙○○、丁○○於警詢時之陳述
    ，為被告以外之人於審判外之陳述，並無證據能力，則依上
    開刑事訴訟法第159 條第1 項有關傳聞證據排除法則之規定
    ，證人乙○○、丁○○於警詢時之陳述，均無證據能力。
二、查證人林春吉於警詢時之供述，雖不合刑事訴訟法第159 條
    之2 、第159 條之3 有關傳聞法則例外之要件，惟公訴人、
    被告及辯護人就前開審判外之言詞陳述，均未於本院準備程
    序及審判程序中對證據能力表示意見，且迄於本案言詞辯論
    終結前亦未再聲明異議，本院審酌該等言詞或書面陳述作成
    之情況，核無違法取證及證明力明顯過低之瑕疵，亦認為以
    之作為證據為適當，故依諸上開規定，前揭證人林春吉於警
    詢時之供述，具有證據能力。
三、又按被告以外之人於偵查中向檢察官所為之陳述，除顯有不
    可信之情況者外，得為證據，刑事訴訟法第159 條之1 第2
    項亦有明文。所謂不可信性情況，法院應審酌被告以外之人
    於陳述時之外在環境及情況，例如：陳述時之心理狀況、有
    無受到外力干擾等，以為判斷是否有形式上顯然不可採信之
    依據。查證人丁○○於檢察官偵查時，係以證人之身份陳述
    ，其後並經告以具結義務及偽證處罰，命證人朗讀結文後具
    結，係於負擔偽證罪之處罰心理下證述，並以具結擔保其供
    述之真實性，又無受其他不當外力干擾之情形，是證人丁○○於偵查中在檢察官面前具結所為之證述，查無顯然不可信
    之情況，依上開刑事訴訟法第159 條之1 第2 項規定，自得
    為證據。
貳、認定本案犯罪事實之證據及理由
一、訊據被告壬○○固不否認有於上開時地以「丁○○」之名義
    簽訂租約之事實，惟否口否認有何偽造文書之犯行，辯稱：
    伊有事先經過丁○○之同意才簽租約，當時係因伊身分證在
    嘉義老家，沒有身分證可以簽約，所以才以丁○○名義簽約
    ，伊也有跟房東說會補上丁○○之身分證，房東要伊先簽名
    云云。經查：
（一）證人林春吉於警詢時已明確指稱：與伊簽立房屋租賃契約
      書自稱為丁○○之人，並沒有出示證件，他那時候說趕著
      搬家，而我看他們是一對夫妻要住，所以就跟他簽約了；
      房屋租賃契約書內「立契約人」欄之「丁○○」名字是壬○○親筆所簽的等語，且證人丁○○於偵查中亦具結證稱
      ：「（檢察官問：《提示租賃契約》是否為你所簽？）我
      確定這不是我簽的」、「（檢察官問：是否曾授權壬○○
      簽你的名字在上開租賃契中？）我也不知道他要用我的名
      字去租房子，他原本是叫我幫他租房子，但因為我要上班
      沒有空，我不知道他為何要用我的身分去租房子，我與他
      感情不錯。」等語，由此可見，證人林春吉於出租系爭房
      屋之時，顯然並不知被告壬○○並非丁○○本人，亦未要
      求被告必須拿出身分證件，始願與之簽約，而證人丁○○
      則從未授權被告直接以其名義簽訂租約，是被告上開所辯
      ，已難以輕信。
（二）再者，觀諸卷附被告與該房屋出租人林春吉所簽訂房屋租
      賃契約書上立契約人（乙方）處之記載，係由被告直接簽
      署「丁○○」之姓名、身分證統一編號於其上，並直接提
      供被告及其妻之行動電話由出租人林春吉記載於「丁○○
      」簽名處之下方，此間並未附註被告本人之姓名及其係「
      丁○○」代表人、代簽人之任何字樣於其上，再參酌上開
      證人林春吉於警詢時之陳述可知，被告顯係隱藏自己真實
      身分，而直接冒用「丁○○」之名義與證人林春吉簽訂租
      約；況且，被告於本院審理時既自承：伊租屋時並沒有拿
      出丁○○之身分證等語，益見被告實無另以丁○○名義簽
      訂租約之必要，是被告猶一再辯稱：伊沒有身分證可以簽
      約，才以丁○○名義簽約云云，無非一時卸責之詞，自難
      謂可採。
（三）至證人丁○○於本院審理時雖改口證稱：「（辯護人問：
      他以你的名義，在外租屋你是否知悉？）知道，他有跟我
      說過，他叫我跟他一起去看房子。他是租屋前就跟我說了
      。」、「（辯護人問：為何在警詢及偵查中，你說你不想
      他以你名義租屋？）證人答因為在警局時，警察問我名字
      是否我簽的，我想筆跡不是我的，警察說筆跡不是我的，
      我就算不知情。所以他問我為何被告用我的名義去租屋時
      ，就變成不知道。偵查中檢察官也是問我是否是我簽的，
      我說不是我簽的，我就照著警局時說的繼續說，事實上租
      屋的事情，我之前就知道，他租屋前就有跟我說，因為他
      的身分證在嘉義，所以要跟我借，我本來要拿身分證借給
      他，但是我一直沒有拿給他，要拿給他時他就被抓了。」
      云云。惟查：證人庚○○於本院審理時已具結明確證稱：
      「（審判長問：丁○○的筆錄是否你製作的？《提示並告
      以要旨》）是。」、「（審判長問：當時證人丁○○是否
      有說他有同意他的姪子壬○○用他的名義去簽租約？）他
      說他不知道。」、「（審判長問：為何筆錄沒有記載？）
      他一來就是很驚訝，我拿租約問他是否他簽的，他說不是
      他簽的。我忘記我有無問他那是誰簽的。」、「（審判長
      問：他是否有說他授權他姪子幫他簽？）沒有。」、「（
      辯護人問：丁○○有無提到壬○○要跟他借名字去租房子
      ？）沒有。」等語，顯見證人丁○○對於被告以其名義承
      租房屋一事，事前並不知情，否則以一般通常人之智識程
      度，其僅需立即據實指述，俾使被告免於另涉偽造文書之
      罪責，有何必要任由警方將「筆跡不是我簽的」之陳述，
      任意記載為對於被借用名義租屋一事「並不知道」？況且
      ，證人丁○○與被告係舅甥關係，誼屬至親一情，為雙方
      所一致是認，衡諸一般社會常情，證人丁○○已不無迴護
      被告之可能，再參酌證人丁○○於97年1 月18日偵查中具
      結作證之時，除再次確認該房屋租賃契約並非其所簽立之
      外，更已進一步明確證稱：伊不知道他要用伊的名字去租
      房子，他原本是叫伊幫他租房子，但因為伊要上班沒有空
      ，伊不知道他為何要用伊的身分去租房子等語，嗣被告於
      97 年1月31日經檢察官提起公訴後，此間證人丁○○曾於
      97 年2月14日至臺灣臺北看守所與被告會見（有臺灣臺北
      看守所97年10月24日北所戒字第0970800578號函附接見明
      細表附卷可參），其後證人丁○○於97年5 月29日本院審
      理時始翻異前詞而為上開有利於被告之證詞，足徵證人丁○○於本院審理時之證詞，無非事後附和被告脫罪之詞，
      實不足為採。
（四）綜上所述，則被告未經丁○○之同意或授權，即擅自以「
      丁○○」之名義與出租人林春吉簽訂房屋租賃契約書之犯
      行，洵堪予認定，是以本件事證明確，應依法論科。
二、按刑法上之偽造署押罪，係指單純偽造簽名、畫押而言，若
    在制式之書類上偽造他人簽名，已為一定意思表示，則係犯
    偽造文書罪（最高法院85年度台非字第146 號參照）。查被
    告於本件制式房屋租賃契約書上之立契約人（乙方）欄位內
    ，冒名簽署「丁○○」於其上，足以表示「丁○○」與出租
    人林春吉有締結契約之意思。是核被告所為，係犯刑法第21
    6 條之行使第210 條偽造私文書罪。又被告偽造「丁○○」
    署名於房屋租賃契約書之行為，係其偽造私文書之部分行為
    ，不另論罪，且其偽造私文書後復持以行使之，則偽造私文
    書之低度行為，應為行使偽造私文書之高度行為所吸收，亦
    不另論罪。至公訴意旨雖以被告所犯係刑法第217 條之偽造
    署押罪，容有未洽，其理由已如前述，惟其社會基本事實同
    一，自應由本院變更原起訴法條加以判決，附此敘明。又查
    被告前於95年間因施用第2 級毒品案件，經本院於95年8 月
    31日以95年度易字第1299號判處有期徒刑5 月，並於95 年9
    月28日確定，甫於96年5 月3 日易科罰金執行完畢一節，有
    臺灣高等法院被告前案紀錄表1 份在卷可按，其於5 年以內
    故意再犯本件有期徒刑以上之罪，為累犯，應依刑法第47條
    第1 項規定加重其刑。爰審酌被告前有多次毒品、竊盜之前
    科紀錄，素行不佳，且於本件為隱藏其真實身分，竟未經丁○○之同意或授權，即冒用其名義與他人簽訂租約，動機不
    良，復參酌其智識程度、犯罪手段、被害人所受損害之程度
    以及被告於事發後猶矢口否認犯行，未見其有悔意之犯後態
    度等一切情狀，量處如主文所示之刑，並諭知易科罰金之折
    算標準。至偽造於上開房屋租賃契約書之「丁○○」署名1
    枚，不問屬於被告與否，應依刑法第219 條之規定宣告沒收
    。另扣案之第1 級毒品海洛因1 包（淨重0.062 公克）、第
    2 級毒品甲基安非他命1 包（淨重0.124 公克）、電子磅秤
    1 台、分裝勺2 支、分裝袋37個及行動電話2 支（內含行動
    電話門號0000 000000 號、0000000000號之SIM 各1 只）等
    物，依卷內事證尚無從證明係與被告所犯本件行使偽造私文
    書罪部分，具有任何之關連性，爰均不予宣告沒收，末此敘
    明。
參、壬○○其餘被訴販賣第壹級毒品、販賣第貳級毒品無罪之部
    分
一、公訴意旨另以：被告壬○○基於販賣第1 級毒品海洛因與第
    2 級毒品甲基安非他命之犯意，先於96年10月3 日21時許，
    在臺北縣樹林市○○街90巷56弄13號附近即上址之半徑約3
    百公尺內，使用0000000000之行動電話門號，以新臺幣（下
    同）3 千元之代價，販賣海洛因1 包予真實姓名年籍不詳、
    使用行動電話號碼0000000000號之成年男子；復於同年10月
    13日至16日間之某日，在上址之半徑約3 百公尺內，使用
    0000000000之行動電話門號，以6 萬3 千元之代價，販賣不
    詳數量海洛因予真實姓名年籍不詳、使用行動電話號碼0000
    000000號之成年男子；另於同年10月4 日0 時許，以修理其
    所有之電腦為代價，販賣價值約5百 元至1 千元之甲基安非
    他命1 包予乙○○，因認被告壬○○涉犯毒品危害防制條例
    第4 條第1 項、第2 項販賣第1、2級毒品罪嫌云云。
二、按犯罪事實應依證據認定之，無證據不得認定犯罪事實；又
    不能證明被告犯罪者，應諭知被告無罪之判決；再被告或共
    犯之自白，不得作為有罪判決之唯一證據，仍應調查其他必
    要之證據，以察其是否與事實相符，刑事訴訟法第154條第2
    項、第301條第1項及第156條第2項分別定有明文。又事實之
    認定，應憑證據，如未能發現相當證據，或證據不足以證明
    ，自不能以推測或擬制之方法，為裁判基礎。再者，認定不
    利於被告之事實，須依積極證據，苟積極證據不足為不利於
    被告事實認定時，即應為有利於被告之認定，更不必有何有
    利之證據；而所謂「積極證據足以為不利被告事實之認定」
    係指據為訴訟上證明之全盤證據資料，在客觀上已達於通常
    一般之人均不致於有所懷疑，而得確信被告確曾犯罪之程度
    ，若未達到此一程度，而有合理懷疑之存在時，即無從為有
    罪之認定，最高法院40年台上字第86號、30年上字第 816號
    及70年台上字第4986號判例可資參照。
三、本件公訴人認被告涉有上開販賣第1 、2 級毒品之犯行，無
    非係以行動電話0000000000號、0000000000之通訊監察譯文
    、證人乙○○於警詢時之指述（無證據能力，已如前述），
    以及扣案之第1 級毒品海洛因1 包（淨重0.062 公克）、第
    2 級毒品甲基安非他命1 包（淨重0.124 公克）、電子磅秤
    1 台、分裝勺2 支、分裝袋37個及行動電話2 支（內含行動
    電話門號0000000000號、0000000000號之SIM 各1 只）等物
    為主要論據。訊據被告壬○○堅決否認有上開販賣毒品海洛
    因、甲基安非他命之犯行，辯稱：該支0000000000號行動電
    話門號，並非伊所有及使用，僅曾經跟朋友借用過1 次而己
    ，惟伊未於96年10月3 日21時2 分許，使用該支行動電話與
    綽號「雪碧」之甲○○通話，而行動電話0000000000係伊朋
    友「小唐」的電話，伊與「小唐」雖於96年10月13日至16日
    有通話，但並沒有販賣海洛因予該持有0000000000號之人；
    另外乙○○係伊朋友，有幫過伊修理電腦，但伊並未曾提供
    或販賣甲基安非他命予他施用等語。經查：
（一）行動電話門號0000000000號之申請登記使用人為丙○○，
      而非被告一節，有遠傳電信股份有限公司回覆之門號使用
      人查詢資料附卷可按，且證人丙○○於本院審理時已到庭
      證稱：0000000000號這支電話，是伊兒子戊○○偷拿伊的
      身分證，以伊的名義去申請使用的等語，此間經本院再依
      職權傳喚證人戊○○到庭作證之結果，證人戊○○亦進一
      步具結證稱：「（審判長問：0000000000登記名字為丙○○之手機是否你在用的？）我只用過兩天，我就拿給我朋
      友「阿信」用了。這隻手機是我用我媽媽丙○○的名義去
      辦的。」、「（審判長問：是否認識壬○○？）不認識。
      也沒有  跟他聯絡過。」、「（審判長問：為何將門號將
      給不知真實姓名為何的人使用？）因為認識有一陣子，感
      情不錯，他說他沒有門號他會按時去繳手機費，所以我就
      將門號借給他。」、「（受命法官：問是否認識甲○○或
      是企鵝？）不認識。」等語，由是可知，上開0000000000
      行動電話門號是否確係由被告所使用，尚缺乏任何積極證
      據加以證明，自難僅憑被告於偵查中及本院審理時自承有
      跟朋友借用撥打，即遽認該行動電話係由被告所持續持有
      及使用之事實。
（二）況且，行動電話門號0000000000號（簡稱A 男）之使用人
      於96年10月3 日21時許，與行動電話門號0000000000號（
      雪碧）之使用人、B 女有以下之對話內容：
    「A 男：雪碧喔
      雪碧：對
      A 男：你問企鵝大本故事書怎麼賣
      雪碧：（與旁邊女子對話3000）3000…不是35啦
      A 男：靠夭，價錢跳都不講，你叫他聽
      B 女：喂
      A 男：美女喔
      B 女：嗯
      A 男：我要足的啊，你們價錢跳了都不說，人家都給我
            3000 
      B 女：好啦
      A 男：真的？我在樓下了喔
      B 女：喔」一情，固有通訊監察譯文1 份附卷可按（參見
      偵一卷第56頁），惟由以上通話內容觀之，不僅無從認定
      A 男即係被告本人，以及A 男與雪碧、B 女間所指買賣標
      的為何？是否確為毒品？究係何種毒品？且依A 男與其後
      接聽電話B 女之對話明顯可知，實際上應係A 男欲向B 女
      購入價值3000元之物品，而非A 男欲販賣3000元之物品予
      使用0000000000之人或B 女，自難僅以該通訊監察譯文即
      率予認定被告有於上開時地販賣毒品價值3000元之海洛因
      予使用0000000000號行動電話不詳成年男子之事實。
四、復查：
（一）被告所自承使用之0000000000號行動電話自96年10月13日
      13 時21 分許至同年10月16日23時56分許，與持有000000
      0000號行動電話之「小唐」，固有以下數次通話及簡訊內
      容：
    「壬○○：我等等到你家樓下打給你喔！
      小  唐：好。」（96年10月13日13時21分許）
    「壬○○：拍謝（台語），我跟我婆她爸吃飯，你那個我處
              理好了，錢在我這。
      小  唐：嗯，我朋友他要來拿。
      壬○○：好，我馬上好了。」（96年10月13日14時46分許
              ）
    「小  唐：喂！
      壬○○：你還在那嗎，我現在過去喔！
      小  唐：輔大門口，你還要拿嗎？
      壬○○：要啊！
      小  唐：不然你到輔大門口，我載你
      壬○○：不能近一點！
      小  唐：不然看你要在哪？
      壬○○：今天那裡能嗎？
      小  唐：能啊，我過去。」（96年10月13日20時54分許）
    「壬○○：你到了嗎？
      小  唐：你到了嗎？
      壬○○：我在7-11後面這條巷子
      小  唐：我5分鐘到。」（96年10月13日21時13分許）
    「小  唐：人家都說6萬3太貴！
      壬○○：不然剛剛問你，你說好！
      小  唐：結果我再問人家說太貴！
      壬○○：嗯！
      小  唐：不然我再問看看，應該還有一個要
      壬○○：嗯。」（96年10月13日22時29分許）
    「小  唐：昨晚講的那個6萬2可以嗎？
      壬○○：6萬3都沒賺了，你有確定嗎？
      小  唐：確定
     （女聲）：他問你人在哪，他在聯絡了
      小  唐：西門町
     （女聲）：他說叫你把錢拿過來
      小  唐 ：好。」（96年10月14日18時20分許）
    「【簡訊】鬥陣的，你那有男生嗎，還有我媽剛打來要拿補
       的，看你人現在在哪？」（由壬○○發送給小唐，96年1
       0月15日3時16分許）
    「壬○○：小唐喔，你在哪？
      小  唐：家
      壬○○：輔仁大學喔，我去找你，我媽在問了
      小  唐：要等朋友呢
      壬○○：我過去啦，我爸那邊都沒人了，在難過了。
      小  唐：好，我這邊還有一個小的。
      壬○○：我媽在等我拿過去，你再打給我。
      小  唐：好。」（96年10月15日17時39分許）
    「壬○○：你在哪？
      小  唐：你誰？
      壬○○：偉偉。
      小  唐：朋友這。
      壬○○：我媽說好了嗎
      小  唐：明天。
      壬○○：我媽想說不方便說
      小  唐：不會啦
      壬○○：我這也有東西給你看
      小  唐：好嗎？
      壬○○：讚！
      小  唐：價錢呢？
      壬○○：一樣。
      小  唐：好。」（96年10月16日4時15分許）
    「【簡訊】你電話也接一下」（由壬○○發送給小唐，96年
       10月16日23時34分許）
    「【簡訊】對不起，等一下才有」（由壬○○發送給小唐，
       96年10月16日23時36分許）
    「【簡訊】我媽說等那麼久了，乾脆把東西退還給你、退錢
      給他好了，我們這邊有好的看你要不要試試看」（壬○○
      發送給小唐，96年10月16日23時45分許）
    「【簡訊】嗯，我還以為你拿去，因為我找不到，那我不知
      又塞哪去了，唉，我真的老了」（壬○○發送給小唐，96
      年10月16日23時56分許）等節，固有通訊監察譯文1 份附
      卷可按（參見偵一卷第57頁至第61頁），惟觀諸以上通話
      及簡訊內容，至多僅能證明被告與綽號「小唐」之人有多
      次相約見面，且此間曾談及「處理好了」、「拿東西」、
      「把錢拿過來」、「拿補的」、「在難過了」、「有東西
      」及「6 萬3 太貴了」等字眼，惟被告究係於「何時地」
      販賣「多少數量」之「毒品」並交付予綽號「小唐」之人
      ，均無從加以確認，自不足採為被告確有於上開時間販賣
      毒品海洛因予持有行動電話門號0000000000號（綽號小唐
      ）成年男子之認定。
（二）再者，該持有行動電話門號0000000000號之人，其真實年
      籍資料經查均不詳，以致自始未於警詢及偵查中到案說明
      上開與被告之對話內容係何所指，尚難逕予推論其與被告
      間有進行毒品交易之情事；其後，雖經本院依職權調閱該
      支行動電話之申請使用人資料，查知係由己○○所申辦使
      用（遠傳電信股份有限公司回覆之門號使用人查詢資料附
      卷可按），惟再經傳喚其到庭作證之結果，證人己○○亦
      僅能具結證稱：「（檢察官問：0000000000是否以你名義
      申辦的？）不是，我的門號是0000000000。因為我要停辦
      ，我打電話問遠傳公司的人，遠傳公司說這隻門號不是我
      的。我的是0000000000。我的另一支門號為0000000000。
      我的0000000000是幫我同事辛○○辦的，我不知道他是幾
      年次，也不知道住在那裡。這是預付卡的。」等語，亦無
      法再進一步確認使用該支0000000000號行動電話之真實姓
      名及年籍身分資料，並加以傳喚到庭作證。
（三）至此，本件既無從由上開通訊監察譯文所顯示之通話及簡
      訊內容確認被告係於何時地販賣何種毒品予持有00000000
      00號行動電話之人，亦無法經由傳喚該持有0000000000號
      行動電話之人出庭作證，俾予證明被告確有販賣毒品予該
      人施用之犯行，其積極證據顯不足為不利於被告之認定，
      即應為有利於被告之認定。
五、另查：
（一）證人乙○○於本院審理時已具結證稱：「（檢察官問：壬○○有無幫你修過電腦，或是你有無幫他修過電腦？）我
      有幫他修過。」、「（檢察官問：你有因為幫他修電腦，
      而他請你用安非他命嗎？）沒有。」、「（檢察官問：《
      請提示96年度偵字第29632 卷第27頁第一組問答到第二組
      問答》，對你在警局說的有何意見？（提示並告以要旨）
      當時做筆錄之前，警察有問我，我就說沒有了，但是因為
      在我家有搜到安非他命，我跟警察說是我跟阿弟買的，但
      是我後來還是照警察打的說。」、「（審判長問：為何說
      到修電腦？）我說的警察都不信，要我說他要信的，修電
      腦那段也是警察自己說的。警察有拿監聽譯文，因為裡面
      有寫到修電腦的事情。」等詞，尚無從據以認定被告確有
      以修理電腦為代價，販賣毒品甲基安非他命予乙○○之事
      實。
（二）至證人乙○○於警詢時固曾指稱：安非他命是因為伊幫人
      家修理電腦沒向他收錢，對方請伊的，是壬○○請伊修理
      電腦並提供伊安非他命，伊都是用伊使用的0000000000號
      行動電話或是伊家的00-00000000 號電話撥打壬○○所使
      用的0000000000號行動電話，或是他老婆使用的00000000
      00號行動電話聯絡他的，伊是95年2、3月份認識壬○○後
      ，才開始幫他修理電腦，因為他有玩線上遊戲，他電腦有
      問題就會要伊幫他修理（重灌或升級），伊沒有向他收錢
      ，他知道伊有在吸安非他命，所以都主動拿安非他命給伊
      ，有時候則是因為伊沒有安非他命可吸食，去向他討或是
      購買，最近1 次則是96年12月4日凌晨有拿1台華碩2400筆
      記型電腦要伊幫他重灌等語，而核與其於本院審理時所為
      上開證詞明顯不符。惟按被告以外之人於檢察事務官、司
      法警察官或司法警察調查中所為之陳述，與審判中不符時
      ，其先前之陳述具有較可信之特別情況，且為證明犯罪事
      實存否所必要者，始得為證據，刑事訴訟法第15 9 條之2
      定有明文。經查：公訴人對於本件證人乙○○於警詢之陳
      述，何以具有可信之特別情況，於本案辯論終結之前，迄
      未進一步提出積極事證以實其說，已難認有符合上開法條
      所規定「具有可信之特別情況」存在，且證人乙○○僅於
      上開警詢時僅粗略指稱「安非他命是因為伊幫壬○○修理
      電腦沒向他收錢，壬○○請伊施用的」、「最近1 次則是
      96年12月4日凌晨壬○○有拿1台華碩2400筆記型電腦要伊
      幫他重灌」等語，惟證人乙○○於96年12月4 日凌晨幫被
      告重灌電腦之代價為何，之後被告有無或係以多少數量之
      毒品甲基安非他命販賣予證人乙○○，充作重灌電腦之對
      價，均無從加以進一步證實，自難認定具有證據能力，而
      得採為認定被告有此部分販賣甲基安非他命犯行之證據。
六、此外，扣案之第1 級毒品海洛因1 包（淨重0.062 公克）、
    電子磅秤1 台、分裝袋37個及分裝杓2 支，均係在現場為警
    一併查獲之另案被告甲○○所有一節，業據證人甲○○於本
    院審理時結證明確，並經被告供述屬實，應堪認定與事實相
    符，顯然無法憑為被告有販賣海洛因犯行之證據，自不待言
    ；扣案之第2 級毒品甲基安非他命1 包（淨重0.124 公克）
    及行動電話2 支（內含行動電話門號0000000000號、000000
    0000號之SIM各1只），則雖係被告所有之物，惟亦僅能證明
    被告持有毒品甲基安非他命及使用上開2 支行動電通話之事
    實，尚無從進一步認定被告有何販賣毒品海洛因、甲基安非
    他命予持有使用0000000000、0000000000號行動電話之男子
    甚或乙○○之犯行。綜上所述，檢察官所提出之上開證據，
    至多僅能證明被告確曾向友人借用撥打0000000000行動電話
    門號，此間並以所使用之0000000000號行動電話門號與持有
    0000000000行動電話門號相互聯絡，以及確曾委託證人乙○○代為修理電腦之事實，然就何以認定被告確有於96年10月
    3 日21時許，使用0000000000行動電話門號與持有00000000
    00號行動電話聯繫買賣價值3000元之毒品海洛因；被告於96
    年10月13日至16日，以0000000000行動電話門號與持有0000
    000000號之人之通話內容，即係聯繫買賣價值6萬3千元毒品
    海洛因之事宜；以及被告確有於96年12月4 日凌晨，委託證
    人乙○○為其重灌電腦後，即以之為對價，販賣價值約500
    元至1000元之毒品甲基安非他命予證人乙○○之事實，始終
    並未能提出進一步具體事證以實其說，本院依上開調查證據
    之結果，以及本諸罪疑惟輕之原則，尚無從獲得確切之心證
    認定被告有上開販賣毒品海洛因、甲基安非他命之犯行，則
    揆諸前開之說明，被告此部分被訴販賣毒品海洛因、甲基安
    非他命之部分，自屬不能證明，應另為無罪之諭知，以昭慎
    重。
據上論斷，應依刑事訴訟法第299 條第1 項前段、第300 條、第
301 條第1 項，刑法第216 條、第210 條、第219 條、第47條第
1項 、第41條第1 項前段，刑法施行法第1 條之1 ，判決如主文
。
本案經檢察官黃明絹到庭執行職務。
中    華    民    國    98    年    3     月    16    日
                       刑事第十九庭
                            審判長法 官   汪怡君
                                  法 官   楊筑婷
                                  法 官   楊仲農
上列正本證明與原本無異。
如對本判決不服，應於送達後10日內，向本院提出上訴狀。（應
抄附繕本）
                                  書記官  陳香君
中    華    民    國    98    年    3     月    18    日
附錄本判決論罪之法律條文：
中華民國刑法第216條
（行使偽造變造或登載不實之文書罪）
行使第 210 條至第 215 條之文書者，依偽造、變造文書或登載
不實事項或使登載不實事項之規定處斷。


司法院資訊處製作；財團法人民間司法改革基金會備份。
